【裁判字號】    99,消債更,367
【裁判日期】    991013
【裁判案由】    聲請更生程序
【裁判全文】
臺灣高雄地方法院民事裁定           99年度消債更字第367號
聲  請  人  甲○○
代  理  人  孫嘉男律師
上列當事人聲請消費者債務清理事件，本院裁定如下：
    主  文
聲請人甲○○自中華民國九十九年十月十三日下午十六時起開始
更生程序。
命司法事務官進行本件更生程序。
    理  由
一、聲請意旨略以：伊有不能清償債務情事，曾依「中華民國銀
    行公會會員辦理消費金融案件無擔保債務協商機制」請求共
    同協商債務清償方案成立，約定自95年7 月起，分100 期，
    每月10日清償新臺幣（下同）14,883元。聲請人申請協商時
    每月收入僅20,000元，惟聲請人尚須扶養1 名未成年子女，
    上開協商金額已高於每月薪資扣除生活必要支出及扶養費用
    後可得支付之金額，伊為早日清償債務乃靠父母資助始能勉
    力按期繳款，惟聲請人96年間工作不穩定致收入遽減，於繳
    款數期後聲請人實無力償還而於96年6 月毀諾，顯已盡相當
    之還款誠意，因客觀上收入不足，實有不可歸責於已事由，
    致履行顯有重大困難，爰聲請准予裁定更生等語。
二、按債務人不能清償債務或有不能清償之虞者，得依消費者債
    務清理條例所定更生或清算程序，清理其債務。債務人無擔
    保或無優先權之債務總額未逾1200萬元者，於法院裁定開始
    清算程序或宣告破產前，得向法院聲請更生。又於消費者債
    務清理條例施行前，債務人依金融主管機關協調成立之中華
    民國銀行公會會員，辦理消費金融案件無擔保債務協商機制
    與金融機構成立之協商，準用同條例第151 條第5 項之規定
    ，即債務人與金融機構協商成立者，不得聲請更生或清算，
    但因不可歸責於己之事由，致履行顯有重大困難者，不在此
    限。如法院開始更生程序之裁定，應載明其年、月、日、時
    ，並即時發生效力。法院裁定開始更生或清算程序後，得命
    司法事務官進行更生或清算程序，必要時得選任律師、會計
    師或其他適當之自然人或法人一人為監督人或管理人。消費
    者債務清理條例第3 條、第42條第1 項、第151 條第5 項、
    第6 項、第45條第1 項及第16條第1 項分別定有明文。
三、經查：聲請人所主張之上開事實，業據提出財產及收入狀況
    說明書（卷6-7 頁）、聲請人95至98年度綜合所得稅各類所
    得資料清單及財產歸屬資料清單（卷8-10頁、18-19 頁）、
    債權人清冊（卷11頁）、聯合徵信中心之個人資料（卷12-
    14頁、35-40頁）、協議書及無擔保債務明細表（卷16-17頁
    ）、戶籍謄本（卷20頁）、子女97、98年度綜合所得稅各類
    所得資料清單及財產歸屬資料清單（卷21-23 頁）、薪資證
    明單（卷46頁）、勞健保投保資料（卷47-49 頁）、家族系
    統表（卷50頁）、高雄市政府社會局函（卷51頁）、單親補
    助轉帳存摺影本（卷53-56 頁）、安泰銀行民事陳報狀（卷
    57-61 頁）、稅務電子閘門財產所得調件明細表（卷63-64
    頁）等可憑，可信為實。
四、本院審酌聲請人現任職於力昌室內裝修工程行，95至97年度
    稅後所得分為251,103 元、152,404 元、45,622元，換算每
    月收入為20,925元、12,700元、3,802 元，98年無所得，名
    下無財產（卷8-10頁、18-19 頁所得及財產資料清單），99
    年3 月至6 月薪資，分為19,166元、20,832元、13,666元、
    21,100元，則平均每月所得約為18,691元（卷46頁薪資證明
    ），又聲請人自95年11月起每月另領有單親補助1,800元（
    卷51頁高雄市政府函、53-56 頁轉帳存摺影本）。聲請人陳
    稱需獨力扶養1 名未成年子女（卷7 頁），惟按父母對於未
    成年子女之扶養義務，不因離婚而受影響，民法第1116條之
    2 定有明文，而聲請人前配偶王韻瑄98年平均每月所得
    17,026元，名下有房屋1 棟、土地1 筆（卷63-64 頁電子閘
    門財產所得調件明細表），非無資力，是王韻瑄自應與聲請
    人共同負擔扶養義務，參照民法第1118、1119條規定，其負
    扶養義務之程度，亦應考量其目前身陷卡債之窘境，所負擔
    之扶養義務能力，自非比一般，是本院認應以98年度綜合所
    得稅受扶養人每人免稅額82,000元計算，其每人每月扶養費
    用約6,833 元（82000 ÷12），則聲請人應負擔子女之扶養
    費用為3,417 元（6833÷2 ）。並加計96年毀諾時高雄市每
    人每月最低生活費計算聲請人之必要生活費用為10,708元，
    則以聲請人96年度每月平均收入14,500元（含單親補助1800
    元）為準，扣除其必要支出14,125元（10708 ＋3417），僅
    餘375 元，確已不足清償每月協商款14,883元，短期或可勉
    力為之，但終難以為繼，致不能履約，並無違常。因此，聲
    請人無法依協議繼續償還，既係因客觀收入不足所致，非因
    協議後故意浪費或其他不利償還之行為，則應認已盡相當之
    償還誠意，實有不可歸責於聲請人之事由，致履行顯有重大
    困難。而聲請人無擔保或無優先權之債務總額未逾新臺幣
    1,200 萬元，復無同條例第46條規定已經法院裁定開始清算
    程序或宣告破產及第6 條第3 項、第8 條各款所定駁回更生
    聲請等程序事由存在，則債務人聲請更生，是有理由。爰裁
    定如主文。
中    華    民    國    99    年    10    月    13    日
                   民事庭   法      官  藍家慶
上為正本係照原本作成
本件不得抗告
中    華    民    國    99    年    10    月    13    日
                            書  記  官  梁竫

司法院資訊處製作；財團法人民間司法改革基金會備份。
